【裁判字號】    98,聲判,85
【裁判日期】    981222
【裁判案由】    聲請交付審判
【裁判全文】
臺灣板橋地方法院刑事裁定              98年度聲判字第85號
聲 請 人
即告訴人  丙○○
代 理 人  廖穎愷  律師
被    告  徐廣福
          甲○○
上列被告等因偽造文書等案件，聲請人不服臺灣高等法院檢察署
98 年 度上聲議字第6574號駁回再議之處分（原不起訴處分案號
：臺灣板橋地方法院檢察署98年度偵字第10409 號），聲請交付
審判，本院裁定如下：
    主  文
聲請駁回。
    理  由
一、本件聲請交付審判經過：
  (一)本件聲請人丙○○聲請原提起告訴意旨略以：(1)被告乙○○
    係臺北縣五股鄉○○路○ 段195 巷13號春郁有限公司（以下
    簡稱春郁公司）之實際負責人，被告甲○○則為春郁公司之
    會計，於民國95年1 、2 月間，被告乙○○假借退貨賠償名
    義，全數扣除告訴人丙○○95年1 、2 月間之薪資，嗣於95
    年6 月2 日始分次支付部分款項新臺幣（下同）28,370元予
    告訴人。(2)被告乙○○、甲○○共同基於偽造文書之犯意，
    於不詳時、地，在春郁公司薪資領取表右上角姓名欄，偽簽
    告訴人「丙○○」之姓名，又在告訴人之出勤紀錄表上登載
    告訴人曠職之不實事項，足生損害於告訴人。(3)被告乙○○
    未經許可，於95年2 月13日非法僱用4 名外籍勞工從事勞動
    工作。(4)被告甲○○明知被告乙○○為減少勞保費支付而指
    使被告甲○○以多報少，竟仍基於偽證之犯意，於96年10月
    18日在本署偵查庭以證人身分具結作證時，虛偽陳述上揭行
    為係受告訴人指使之不實事項。因認被告乙○○、甲○○共
    同涉有違反勞動基準法第26條、刑法第215 條業務上登載不
    實及第217 條偽造署押罪嫌；被告乙○○另涉犯違反就業服
    務法第57條第1 款、第63條第1 項罪嫌，被告甲○○另涉犯
    刑法第168 條偽證罪嫌。
  (二)後經臺灣板橋地方法院檢察署檢察官以98年度偵字第10409
    號為不起訴處分後，聲請人不服，向臺灣高等法院檢察署檢
    察長聲請再議，聲請再議意旨略以：聲請人於95年2 月13日
    、21日、3 月1 日3 度前往被告公司領取遭被告預扣之工資
    ，皆為被告所拒；1 月1 日（元旦）及1 月2 日皆是勞動基
    準法規定之國定假日，95年元旦為星期日，故1 月3 日補假
    一天，被告豈能將聲請人95年1 月2 、3 日登載為曠職，原
    檢察官未予詳查，率予認定等語，而指摘原不起訴處分不當
    。
  (三)惟聲請人提起再議後，仍遭臺灣高等法院檢察署以98年度上
    聲議字第6574號處分書駁回再議之聲請，茲再向本院聲請交
    付審判，其聲請意旨則略以：(1)春郁公司預扣聲請人95年1
    、2 月份薪資，用已抵充尚未確定之賠償，違反勞動基準法
    第26、78條規定甚明，不能說其於檢察官開啟偵查後同意給
    付預扣之薪資，即認被告無涉前開罪嫌，不起訴處分書及駁
    回再議聲請之處分書認被告僅因數額結算有爭議，而遲未發
    放，並無預扣薪資不願發放之情形，認事用法殊有違誤，顯
    不足採。(2)被告明知95年1 月2 、3 日係國定假日，95年2
    月3 、4 日係對調後之假期，竟將聲請人出勤表載明為曠職
    ，並行使於地檢署偵查過程，已構成刑法第216 條、第215
    條行使業務登載不實文書罪嫌，不起訴處分書及駁回再議聲
    請之處分書不查，遽為被告不起訴處分及駁回聲請人再議聲
    請，顯有不法。綜上，爰懇請鈞院准予交付審判云云。
二、按告訴人不服上級法院檢察署檢察長或檢察總長認再議為無
    理由而駁回之處分者，得於接受處分書後十日內委任律師提
    出理由狀，向該管第一審法院聲請交付審判；法院認為交付
    審判之聲請不合法或無理由者，應駁回之，刑事訴訟法第25
    8 條之1 第1 項、第258 條之3 第2 項前段，分別定有明文
    。次按犯罪事實應依證據認定之，無證據不得認定其犯罪事
    實，刑事訴訟法第154 條第2 項定有明文；又告訴人之告訴
    ，係以使被告受刑事訴追為目的，是其陳述是否與事實相符
    ，仍應調查其他證據以資審認；而犯罪事實之認定，應憑證
    據，如未能發現相當證據，或證據不足以證明，自不能以推
    測或擬制之方法，以為裁判基礎；另認定不利於被告之事實
    ，須依積極證據，苟積極證據不足為不利於被告事實之認定
    時，即應為有利於被告之認定，更不必有何有利之證據，最
    高法院40年台上字第86號及30年上字第816 號判例意旨足資
    參照。
三、本件聲請人告訴被告徐廣福、甲○○偽造文書等案件，先經
    臺灣板橋地方法院檢察署檢察官認罪嫌不足，以98年度偵字
    第10409 號處分不起訴在案；聲請人不服，聲請再議後，亦
    經臺灣高等法院檢察署以再議無理由而以98年度上聲議字第
    6574號處分駁回再議，此經本院依職權調取前揭偵查卷證核
    閱無誤，合先敘明。茲聲請人堅指被告等涉嫌偽造文書等罪
    ，聲請交付審判，經查：(1)聲請人前以春郁有限公司（下稱
    春郁公司）預扣95年1 、2 月薪資拒不發放之事實，對春郁
    公司之登記負責人徐郁婷提出違反勞動基準法之告訴，於該
    案件中，原署檢察官業已查明：被告乙○○於臺北縣政府處
    理勞資爭議時，即已告知臺北縣政府勞工局願給付薪資，僅
    數額有所爭議，請聲請人至春郁公司彙算，而之所以未如期
    發放聲請人95年1 、2 月份薪資，係因薪資結算數額有所爭
    議，且聲請人拒不前往公司辦理交接事宜所致，春郁公司嗣
    後已將聲請人應得之薪資，於臺灣板橋地方法院檢察署偵查
    中當庭交付予聲請人等情，此有臺灣板橋地方法院檢察署95
    年度偵字第11600 號不起訴處分書、臺灣高等法院檢察署95
    年度上聲議字第2854號處分書及公務電話紀錄1 紙在卷可稽
    ，堪認被告乙○○、甲○○並無預扣薪資不願發放之情，自
    難以勞動基準法所定之刑責相繩。(2)聲請人雖指訴被告等人
    在其出缺勤表上登載曠職之不實字樣，涉有業務上登載不實
    罪嫌，惟查，聲請人於95年1 月16日有請同事郭志強代為請
    事假，由於被告乙○○主觀上認知聲請人該日請假未經其批
    准，不符合請假程序而視為曠職，遂在出缺勤表上登載曠職
    ，足認被告主觀上並無明知其為不實事項而登載之犯意；又
    聲請人指訴於95年1 月25日、27日有請同事郭志強代請病假
    及事假乙節，因未提出請假證明，且證人郭志強亦證稱不確
    定該2 日聲請人有否請其代為請假（參本院三重簡易庭95年
    度重勞簡字第15號95年12月6 日言詞辯論筆錄），故聲請人
    主張該2 日有請假，尚難採信；另聲請人於95年1 月14日、
    22 日 未上班，且於95年2 月3 、4 日亦未上班，然查95年
    1 月14日、22日因被告公司將其與2 月3 、4 日之假期對調
    ，故被告公司員工該2 日須上班等情，業據證人郭志強、陳
    巍仁證稱在卷（參本院三重簡易庭95年度重勞簡字第15號95
    年12月6 日言詞辯論筆錄），是依被告公司農曆年假調整休
    假辦法，95年1 月14日、22日該2 日聲請人應屬於曠工等情
    ，業據本院三重簡易庭以95年度重勞簡字第15號判決在案，
    是聲請人於上開時間未依規定請假而有曠職情形，被告等人
    在出缺勤表上記載曠職等語，尚難認被告等人有何業務上登
    載不實之犯行。此外，復查無其他積極證據足認被告2 人有
    何犯行，自難令其等負何罪責。
四、綜上所述，檢察官為不起訴處分之理由，無何違背經驗法則
    、論理法則或其他證據法則之情事，本院認本件並無聲請人
    所指得據以交付審判之事由存在，聲請人猶執前詞聲請交付
    審判，指摘原不起訴處分及駁回再議聲請之理由不當，復未
    能提出原偵查卷內有何其他之確切證據足以影響原偵查結果
    ，以供本院調查參酌，揆諸上開說明，本件交付審判之聲請
    為無理由，應予駁回。
據上論斷，應依刑事訴訟法第258 條之3 第2 項前段，裁定如主
文。
中    華    民    國    98    年    12    月    22    日
                  刑事第七庭  審判長法  官  戴嘉清
                                    法  官  王瑜玲
                                    法  官  林晏鵬
上列正本證明與原本無異。
本裁定不得抗告。
                                    書記官  陳映孜
中    華    民    國    98    年    12    月    23    日


司法院資訊處製作；財團法人民間司法改革基金會備份。
